【裁判字號】    89,交訴,54
【裁判日期】    890821
【裁判案由】    過失致死
【裁判全文】
臺灣雲林地方法院刑事判決                          八十九年度交訴字第五四號
    公  訴  人  臺灣雲林地方法院檢察署檢察官
    被      告  甲○○
右列被告因過失致死案件，經檢察官提起公訴（八十九年度偵字第二一七八、二二０
三號），本院判決如左：
    主  文
甲○○從事業務之人，因業務上之過失致人於死，處有期徒刑伍月，緩刑參年。
    事  實
一、甲○○為魚販，平日凌晨即駕駛小貨車至嘉義魚市場載漁貨返回雲林縣四湖鄉崙
    東村販賣，乃以駕駛為其附隨業務，於民國八十九年三月二十五日凌晨四時四十
    分許，駕駛ＳＤ－８２８３號自用小貨車搭載其妻陳月桂及自嘉義魚市場批得之
    魚貨，自嘉義縣由南往北返回雲林縣四湖鄉，途經雲林縣北港鎮○○路與文明路
    有閃光黃燈號誌之交岔路口時，原應注意減速接近，注意安全，小心通過，並注
    意車前狀況，隨時採取必要之安全措施，而依當時天候為晴、夜間有照明，道路
    型態為直路、路面乾燥、無缺陷之柏油路面，視距良好等情形，並無不能注意之
    情事，竟疏未注意車前狀況並減速通過，適有蔡寶鳳自其位於民樂路一四六號之
    住宅步出，沿民樂路北向機車道步行前往市場買菜，亦疏未注意緊靠路邊行走，
    於行至該處交岔路口偏北處時，甲○○正以四十至五十公里之時速駛出該處路口
    ，待甲○○見狀雖緊急向左閃避，惟仍因車速過高閃避不及，致所駕駛之小貨車
    右前車頭撞擊蔡寶鳳，蔡寶鳳因而跌落倒地，受有顱內出血，頭、胸部挫傷之重
    創，雖經緊急送醫急救，仍因傷勢過重延至當日上午五時二十分許不治死亡。甲
    ○○於肇事後即留待現場且委託路人報警處理，並在雲林縣警察局北港分局北辰
    派出所警員乙○○接獲報案前來現場處理時，向其自首陳述肇事經過而接受裁判
    。
二、案經甲○○自首及被害人蔡寶鳳之子丙○○告訴暨臺灣雲林地方法院檢察署檢察
    官相驗後偵查起訴。
    理  由
一、訊據被告甲○○對其為魚販，平日凌晨即駕駛小貨車至嘉義魚市場載漁貨返回雲
    林縣四湖鄉崙東村販賣，及於右揭時地駕車肇事並有過失之事實坦承不諱，並有
    卷附道路交通事故調查報告表一件及車禍後之現場照片六張可稽，而被害人蔡寶
    鳳因本件車禍致顱內出血，頭、胸部挫傷死亡，亦經檢察官督同檢驗員相驗屬實
    ，製有驗斷書、相驗屍體證明書、勘驗筆錄各一份在卷可憑。按汽車行駛時，駕
    駛人應注意車前狀況，並隨時採取必要之安全措施；汽車行駛至交岔路口，應遵
    守燈光號誌；閃光黃燈表示「警告」，車輛應減速接近，注意安全，小心通過。
    道路交通安全規則第九十四條第三項、第一百零二條第一項第一款、道路交通標
    誌標線號誌設置規則第二一一條第一項第一款分別定有明文。被告以駕駛汽車為
    附隨業務，對上揭道路交通安全規則應知之甚稔，自應注意遵守，而依上開道路
    交通事故調查報告表之記載及現場照片所示，肇事當時天候晴、夜間有照明、道
    路狀況乾燥、無缺陷、無障礙物等情形，被告並非不能注意及之，乃竟能注意而
    疏未注意，貿然以四十至五十公里之時速穿越該處有閃光黃燈之交岔路口，且疏
    未注意車前行車狀況，以致肇事，自應負過失責任（本件事故經臺灣省嘉雲區車
    輛行車事故鑑定委員會鑑定結果，認被告駕駛自小貨車，行經閃光黃燈號誌交岔
    路口，超速行駛，同為肇事原因，可資參照）；雖被害人蔡寶鳳亦疏未注意緊靠
    路邊行走，致遭被告駕車撞及，對本件車禍之發生亦不無過失（參照道路交通安
    全規則第一百三十三條），惟究無解於被告過失責任之成立，且被告之過失與被
    害人之死亡間，有相當之因果關係。本件事證明確，被告犯行洵堪認定。
二、核被告所為係犯刑法第二百七十六條第二項之業務上過失致人於死罪。又被告於
    肇事後即留待現場且報警處理，並在雲林縣警察局北港分局北辰派出所警員乙○
    ○接獲報案前來現場處理時，向其自首陳述肇事經過，業經承辦警員乙○○到庭
    證述明確，被告在有偵查犯罪職務之公務員知悉犯罪事實前，即自首而接受裁判
    ，應依刑法第六十二條前段規定減輕其刑。爰審酌被告之素行良好、犯後坦承肇
    事、過失之程度，及其事後已賠償被害人家屬新台幣一百八十萬元（不含強制汽
    車責任保險金）而與之達成民事和解（參照卷附雲林縣四湖鄉調解委員會調解書
    ）等一切情狀，量處如主文所示之刑。末查，被告未曾受有期徒刑以上刑之宣告
    ，有臺灣高等法院被告全國前案紀錄表一紙在卷足憑，其偶因過失罹犯本罪，犯
    罪後已深知悔悟，本院認其經此教訓後，當益知警惕，應無再犯之虞，因認所宣
    告之刑，以暫不執行為適當，併予宣告緩刑三年，以啟自新。
據上論斷，應依刑事訴訟法第二百九十九條第一項前段，刑法第二百七十六條第二項
、第六十二條前段、第七十四條第一款，罰金罰鍰提高標準條例第一條前段，判決如
主文。
本件經檢察官徐維嶽到庭執行職務
中      華      民      國      八十九    年      八    月    二十一    日
                                      臺灣雲林地方法院刑事第二庭
                                          法  官  杭  起  鶴
右正本證明與原本無異。
如不服本判決，應於判決送達後十日內向本院提出上訴狀( 應附繕本 )。
                                          書記官  鄭  國  銘
中      華      民      國      八十九    年      八    月    二十一    日
刑法第二百七十六條第二項
一、因過失致人於死者，處二年以下有期徒刑、拘役或二千元以下罰金。
二、從事業務之人，因業務上之過失犯前項之罪者，處五年以下有期徒刑或拘役，得
    併科三千元以下罰金。


司法院資訊處製作；財團法人民間司法改革基金會備份。
